【裁判字號】    92,易,1954
【裁判日期】    920828
【裁判案由】    妨害公務等
【裁判全文】
臺灣板橋地方法院刑事判決                        九十二年度易字第一九五四號
    公  訴  人  臺灣板橋地方法院檢察署檢察官
    被      告  甲○○
右列被告因妨害公務等案件，經檢察官提起公訴（九十二年度偵字第一一八一號）
，本院判決如左：
    主  文
甲○○對於公務員依法執行職務時，施強暴，累犯，處有期徒刑伍月，如易科罰金以
佰元折算壹日。
扣案蝴蝶刀壹支沒收。
    事  實
一、甲○○前有多項前科，曾因犯搶奪與竊盜罪，經本院以八十六年度訴字第三七六
    號判決判應執行有期徒刑一年六月確定，於民國八十七年七月八日縮刑期滿執行
    完畢；又因犯恐嚇取財罪，經本院以八十七年度易字第五六０一號判決判處有期
    徒刑二年六月，上訴後經臺灣高等法院以八十八年度上易字第一０九九號判決駁
    回上訴確定，刑期起算日期為八十八年三月三十一日，指揮書執畢日期為九十年
    五月十日（於本件構成累犯，且因甲○○合計在監期間已滿三年，依八十九年二
    月四日修正生效之兵役法第五條第一項第二款規定：「執行有期徒刑在監滿三年
    者，禁服兵役，稱為禁役」，其為左列犯罪時，並非現役軍人之身分，故本院自
    有審判權）。其於九十年十月二十九日下午六時四十五分許，欲進入宜蘭縣之武
    荖坑營區時，經執行職務之公務員即值班哨長乙○○班長為安全檢查時，發現甲
    ○○未依規定擅帶行動電話而回報營區輔導長李長浩時，甲○○遂要求乙○○通
    融未果後旋加以離去，並將所攜帶之行動電話丟棄後再度返回營區，經乙○○要
    求再度做安全檢查時而生口角糾紛，甲○○竟基於妨礙公務與恐嚇之犯意，揚言
    「你在兇什麼」等語，並拿出所攜帶之蝴蝶刀一支（按該蝴蝶刀已非槍砲彈藥刀
    械管制條例所管制之刀械），正面對著乙○○之左腹部，並推乙○○一下，且接
    續揚言：「不要以為我不敢做」等語，致使乙○○心生畏懼，致生危害於乙○○
    之安全，甲○○以此方式對於依法執行職務之公務員施強暴，嗣經輔導長李長浩
    及督導長周錦祥趕到予以制止，甲○○見狀將蝴蝶刀丟向武荖坑風景區，嗣為周
    錦祥及乙○○於翌日（九十年十月三十日）上午七時許，在武荖溪尋獲該支甲○
    ○所有，供犯罪所用之蝴蝶刀一支。
二、案經陸軍步兵第一五二旅函送國防部北部地方軍事法院檢察署起訴，經國軍北部
    地方軍事法院移轉臺灣板橋地方法院檢察署檢察官偵查起訴。
    理  由
一、訊據被告甲○○對於右揭犯罪事實均坦承不諱，核與被害人即案發時之哨長乙○
    ○，暨證人即陸軍步兵第一五二旅通信連中尉輔導長李長浩、陸軍步兵第一五二
    旅步一營步一連一兵且於案發時站哨之洪炯家、王明德證述之情節相符。此外，
    復有被告所有，供犯本罪所用之蝴蝶刀一支，扣案足資佐證。事證明確，被告犯
    行堪以認定，應予依法論科。
二、核被告所為，係犯刑法第一百三十五條第一項之對於公務員依法執行職務時，施
    強暴罪；同法第三百零五條之以加害生命、身體之事，恐嚇他人致生危害於安全
    罪。被告以一行為觸犯上開二罪名，侵害數個不同法益（一個是國家法益，另一
    是乙○○之個人法益），為想像競合犯，應從一重之刑法第一百三十五條第一項
    之對於公務員依法執行職務時，施強暴罪。公訴人認被告所犯之上開二罪，具有
    方法結果之牽連關係，尚有未洽，蓋被告係以持刀面對著乙○○之左腹部、推乙
    ○○一下，及揚言「你在兇什麼」、「不要以為我不敢做」等語之言語與行為來
    恐嚇乙○○與妨害公務，故被告之前開行為同時該當刑法第三百零五條恐嚇罪，
    與刑法第一百三十五條第一項之對於公務員依法執行職務時，施強暴罪。再公訴
    人認為被告之前開行為，尚涉犯刑法第三百零四條第一項之以強暴、脅迫使人行
    無義務之事或妨害人行使權利之強制罪云云，然被告所犯之上開刑法第一百三十
    五條第一項之對於公務員依法執行職務時，施強暴罪；及同法第三百零五條之以
    加害生命、身體之事，恐嚇他人致生危害於安全罪，本質上即當然含有以強暴、
    脅迫使人行無義務之事或妨害人行使權利，故前開妨害公務與恐嚇罪一經成立，
    則即不得再論以強制罪（最高法院二十八年上字第三八五三號判例、三十二年上
    字第一三七八號判例參照），然公訴意旨認強制罪部分與被告前揭妨害公務與恐
    嚇罪部分有牽連犯裁判上一罪之關係，爰就被告被訴涉犯強制罪部分不另為無罪
    之諭知。查被告前有多項前科，曾因犯搶奪與竊盜罪，經本院以八十六年度訴字
    第三七六號判決判處應執行有期徒刑一年六月確定，於八十七年七月八日縮刑期
    滿執行完畢；又因犯恐嚇取財罪，經本院以八十七年度易字第五六０一號判決判
    處有期徒刑二年六月，上訴後經臺灣高等法院以八十八年度上易字第一０九九號
    判決駁回上訴確定，刑期起算日期為八十八年三月三十一日，指揮書執畢日期為
    九十年五月十日，此有卷附刑案紀錄查註紀錄表（見臺灣板橋地方法院檢察署九
    十二年度偵字第一一八一號偵查卷第四至六頁）與臺灣高等法院被告全國前案
    紀錄表（見本院卷）可稽，被告在前開恐嚇取財罪於九十年五月十日執行完畢後
    五年之內，再犯有期徒刑以上之本罪，為累犯，應依刑法第四十七條之規定加重
    其刑。爰審酌被告對於正依法執行職務之公務員持刀恐嚇，公然挑戰公權力，態
    度囂張，然被告犯後坦承犯行，甚有悔意，態度尚佳，另本院通知被害人乙○○
    到庭，欲幫被告與乙○○協調和解賠償事宜，惟被害人乙○○並未到庭，再本院
    認為為了維持執法人員之尊嚴，與公權力之貫澈，被告之上開犯行不宜輕縱等一
    切情狀，爰量處如主文所示之刑，並諭知易科罰金之折算標準，以資懲儆。
三、至扣案蝴蝶刀一支，係被告所有，供犯本罪所用之物，業經被告供述在卷，上開
    蝴蝶刀一支，應依刑法第三十八條第三項、第一項第二款之規定，宣告沒收。
據上論斷，應依刑事訴訟法第二百九十九條第一項前段，刑法第一百三十五條第一項
、第三百零五條、第五十五條、第四十七條、第四十一條第一項前段、第三十八條第
三項、第一項第二款，罰金罰鍰提高標準條例第一條前段、第二條，判決如主文。
本案經檢察官王正皓到庭執行職務。
中      華      民      國      九十二      年      八      月  二十八  日
                            臺灣板橋地方法院刑事第四庭
                                法  官  許必奇
右正本證明與原本無異。
如不服本判決應於送達後十日內向本院提出上訴狀。
                                書記官  金和國
中      華      民      國      九十二      年      八      月  二十八  日
附錄：
刑法第一百三十五條第一項：
對於公務員依法執行職務時，施強暴脅迫者，處三年以下有期徒刑、拘役或三百元以
下罰金。
刑法第三百零五條：
以加害生命、身體、自由、名譽、財產之事恐嚇他人，致生危害於安全者，處二年以
下有期徒刑、拘役或三百元以下罰金。


司法院資訊處製作；財團法人民間司法改革基金會備份。
